臺灣高等法院刑事判決　　　　　　　 100年度上訴字第3027號
上　訴　人　臺灣板橋地方法院檢察署檢察官
被　　　告　黃建誌
上列上訴人因被告違反藥事法案件，不服臺灣板橋100年度訴字
第1510號，中華民國100年8月31日第一審判決（起訴案號：臺灣
板橋地方法院檢察署100年度偵字第9313號），提起上訴，本院
判決如下：
    主    文
原判決撤銷。
黃建誌明知為禁藥，意圖販賣而陳列，處有期徒刑參月。
    事    實
一、黃建誌明知「大正漢方胃腸藥」、「日本曼秀雷敦液態ok繃
    」係未經行政院衛生署核准許可輸入之禁藥，不得擅自販賣
    ，竟基於意圖販賣而陳列禁藥之犯意，於民國99年10月11日
    ，在其位於臺北縣蘆洲市（現改制為新北市蘆洲區○○○路
    79之3號12樓住處，以電腦網路連結至自行申請之網站（網
    址為http://tw.myblog.yahoo.com/pop00000000），張貼販
    售「大正漢方胃腸藥」、「日本曼秀雷敦液態ok繃」等禁藥
    文字、圖片之訊息，刊登內容為「日本～大正漢方胃腸藥～
    商品圖片介紹，日本最夯～熱烈搶購商品介紹，到日本旅遊
    ～一定要買的東西～腸胃不適～腹部瘴氣～皆適用」、「曼
    秀雷敦液態ok繃～圖片介紹，日本曼秀雷敦液態ok繃～再傷
    口處塗上後具有一層薄膜～可防水～保護傷口～具有消毒作
    用～』商品圖片介紹，故塗抹傷口上會有些許刺痛感」、「
    日貨代購～與日本同步流行的商品～每星期空運來台～大部
    分商品皆有現貨～不需等待～如有需要可來電客服00000000
    00【哈克】or MSN：pop0506@hotmail.com留言，部落格裡
    的商品皆可面交自取～地點：捷運－中山站－西門站or南京
    西路圓環也可郵寄～快遞～貨到付款」等文詞，以此網路販
    賣代購藥品，並以pop0506@hotmail.com電子信箱、行動電
    話0000000000號作為與買家聯絡之工具。嗣於99年10月11日
    8時30分許，經新竹縣政府衛生局執行網路巡邏時發現，始
    查悉上情。
二、案經新北市政府移送臺灣板橋地方法院檢察署檢察官偵查起
    訴。
    理    由
壹、證據能力部分
    按被告以外之人於審判外之言詞或書面陳述，除法律有規定
    者外，不得作為證據；又被告以外之人於審判外之陳述，雖
    不符第159條之1至第159條之4之規定，但經當事人於審判程
    序同意作為證據，法院審酌該言詞陳述或書面陳述作成時之
    情況，認為適當者，亦得為證據；當事人、代理人或辯護人
    於法院調查證據時，知有第159條第1項不得為證據之情形，
    而未於言詞辯論終結前聲明異議者，視為有前項之同意，刑
    事訴訟法第159條第1項、第159條之5規定甚明。經查，本判
    決後開所引用之各該被告以外之人於審判外之陳述（包括書
    面陳述），雖屬傳聞證據，惟於本院審理時，被告黃建誌及
    檢察官均表示對證據能力無意見而不予爭執，且迄至言詞辯
    論終結前亦均未聲明異議，本院審酌上開證據資料製作時之
    情況，尚查無違法不當及證明力明顯過低之瑕疵，亦認為以
    之作為證據應屬適當，故揆諸前開法律規定與說明，爰逕依
    刑事訴訟法第159條之5規定，認前揭證據資料均例外有證據
    能力。
貳、實體部分
一、訊據被告黃建誌固坦承有於其部落格上刊登上述藥品圖片、
    介紹之事實，惟否認有何意圖販賣而陳列禁藥之犯行，辯稱
    ：伊是為了增加部落格人氣及瀏覽率，才轉載藥品圖片、介
    紹，其上並未登載價格，所以不是要販賣上述藥品云云，經
    查：
(一)「大正漢方胃腸藥」、「日本曼秀雷敦液態ok繃」乃未經行
    政院衛生署核准許可輸入之藥品，係屬禁藥，有該署藥物、
    醫療器材、化妝品許可證查詢作業頁面列印資料各2份可證
    （見原審卷第42頁至第47頁），而被告除於雅虎奇摩部落格
    上確有張貼前述2種禁藥圖片及說明，並於部落格中載明「
    日貨代購～與日本同步流行的商品～每星期空運來台～大部
    分商品皆有現貨～不需等待～如有需要可來電客服00000000
    00【哈克】or MSN：pop0506@hotmail.com留言，部落格裡
    的商品皆可面交自取～地點：捷運－中山站－西門站or南京
    西路圓環也可郵寄～快遞～貨到付款」等要約買賣文字，業
    據被告於原審及本院坦認在卷（見原審卷第54頁反面、本院
    卷第22頁、第32頁），並有新竹縣政府衛生局99年12月1日
    新縣衛藥字第0990032447號函、被告部落格網頁列印資料6
    紙（見偵查卷第12頁、第15頁至第20頁）在卷可稽，是依被
    告所刊載之內容以觀，顯有販賣之意甚明，倘被告僅係單純
    張貼上開2種禁藥之資訊，並無販賣之意，其自無需於部落
    格中留下訂購商品之聯絡資料。雖被告辯稱部落格上並未載
    明藥品價格，轉載藥品之圖片及介紹只是為了增加點閱率，
    吸引人家購買網站上陳列之玩具云云，然觀諸被告部落格網
    頁資料，在最新文章中，除了介紹本案2種禁藥之外，尚有
    介紹「日本Kowa蚊蟲叮咬止癢液藍色2代60ml、綠色3代50ml
    」藥品，且於部落格右邊最新回應處，亦有網友詢問該藥品
    2代、3代之價格、成份及是否有現貨等問題（見偵查卷第19
    頁），可徵被告刊登該藥品資訊，其上縱未標明價格，亦可
    透過詢問洽談販賣之細節，尚難以未標明價格即認為無販賣
    之意，故被告上開辯解，顯係事後卸責之詞，無足可採。
(二)按藥事法第83條第1項所稱「意圖販賣而陳列」之犯罪態樣
    ，雖主要係指行為人將禁藥直接陳列於貨架上，然隨時代變
    遷及交易型態之改變，毋庸藉助實體銷售通路而透過網際網
    路進行商品交易，從中降低店租及庫存成本，已成現今邁入
    資訊時代之重要趨勢。是以「陳列」之定義不再侷限於傳統
    類型，在未逸脫文義解釋之範圍內，應依其法條規範意旨而
    為適度調整。是當行為人將所欲販售之商品外型、包裝設計
    ，藉由攝影呈現影像，並將使用方法、適用症狀之說明，張
    貼於拍賣網站之網頁上，使不特定多數人皆可直接瀏覽觀看
    上開影像及說明並挑選所需商品，就藥事法所揭示之維護國
    民生命與健康之立法目的而言，上開交易模式所達成之效果
    與在貨架上陳設擺放商品無異，仍應屬藥事法第83條第1項
    所稱「意圖販賣而陳列」行為，並受相同之法律規範。
(三)綜上所述，被告意圖販賣而陳列禁藥犯行事證明確，堪予認
    定，應依法論科。
二、核被告黃建誌所為，係犯藥事法第83條第1項之意圖販賣而
    陳列禁藥罪。原審對於藥事法之立法意旨未為詳酌，遽認該
    法第83條第1項所謂之「陳列」僅限於陳設擺列，並不包含
    於網路上張貼禁藥圖片及說明之行為，而為無罪之諭知，即
    有未合。公訴人上訴意旨，執此指摘原判決不當，為有理由
    ，應由本院將原判決撤銷改判。爰審酌被告於網路上張貼可
    代購未經主管機關許可之禁藥之圖片及說明，危害國人之生
    命及身體健康，兼衡被告之品行、生活狀況、智識程度、犯
    罪之動機、目的、手段、犯罪後雖坦承有張貼上開禁藥圖片
    及說明，但仍否認有販賣意圖之態度等一切情狀，量處如主
    文第2項所示之刑，以資懲儆。
三、公訴意旨另以：被告黃建誌明知「oronine H軟膏」（即台
    灣大塚三馬軟膏），已遭註銷許可，不得擅自販賣，竟基於
    意圖販賣而陳列禁藥之犯意，於民國99年10月11日，在其位
    於臺北縣蘆洲市（現改制為新北市蘆洲區○○○路79之3號
    12樓住處，以電腦網路連結至自行申請之網站（網址為http
    ://tw.myblog.yahoo.com/pop00000000），張貼販售「oron
    ine H軟膏」相關文字、圖片訊息，刊登內容為「大塚製藥
    oronine H軟膏『櫻桃小丸子代言喔』商品圖片介紹，故塗
    抹傷口上會有些許刺痛感」、「日貨代購～與日本同步流行
    的商品～每星期空運來台～大部分商品皆有現貨～不需等待
    ～如有需要可來電客服0000000000【哈克】or MSN：pop050
    6@hotmail.com留言，部落格裡的商品皆可面交自取～地點
    ：捷運－中山站－西門站or南京西路圓環也可郵寄～快遞～
    貨到付款」等文詞，以此網路販賣代購藥品，並以pop0506@
    hotmail.com電子信箱、行動電話0000000000號作為與買家
    聯絡之工具，因認被告此部分行為，亦涉犯藥事法第83條第
    1項意圖販賣而陳列禁藥罪嫌云云。按所謂「禁藥」，係指
    藥品經中央衛生主管機關明令公告禁止製造、調劑、輸入、
    輸出、販賣或陳列之毒害藥品；或未經核准擅自輸入之藥品
    ，藥事法第22條第1項定有明文。查：「oronine H軟膏」（
    即歐樂納英軟膏）與台灣大塚三馬軟膏（summer ointment）
    為不同藥品，公訴人誤「oronine H軟膏」為已註銷許可之
    台灣大塚三馬軟膏，即有違誤，且「oronine H軟膏」業經
    行政院衛生署核准，許可證為衛署藥製字第032370號，有效
    期限至104年4月6日，有行政院衛生署中醫藥委員會98年2月
    9日衛中會藥字第0970012446號函1份、及行政院衛生署許可
    證詳細資料、藥物、醫療器材、化妝品許可證查詢作業頁面
    列印資料各2份（見偵查卷第3頁，原審卷第40頁、第41頁）
    在卷可按，揆諸前揭條文，自難認其為禁藥，故被告此部分
    犯行即與藥事法第83條第1項意圖販賣而陳列禁藥罪有間，
    然因公訴人認被告此部分犯行，與前開論罪科刑部分有實質
    上一罪之關係，依審判不可分原則，爰不另為無罪之諭知。
據上論斷，應依刑事訴訟法第369條第1項前段、第364條、第299
條第1項前段，藥事法第83條第1項，判決如主文。
本案經檢察官邱美育到庭執行職務。
中    華    民    國   100    年    12    月    28    日
                  刑事第十二庭審判長法  官  蔡永昌
                                    法  官  王梅英
                                    法  官  蘇隆惠
以上正本證明與原本無異。
如不服本判決，應於收受送達後10日內向本院提出上訴書狀，其
未敘述上訴之理由者並得於提起上訴後10日內向本院補提理由書
（均須按他造當事人之人數附繕本）「切勿逕送上級法院」。
                                    書記官  蕭詩穎
中    華    民    國   100    年    12    月    28    日
附錄：本案論罪科刑法條全文
藥事法第83條
明知為偽藥或禁藥，而販賣、供應、調劑、運送、寄藏、牙保、
轉讓或意圖販賣而陳列者，處7年以下有期徒刑，得併科新臺幣5
百萬元以下罰金。
犯前項之罪，因而致人於死者，處7年以上有期徒刑，致重傷者
，處3年以上12年以下有期徒刑。
因過失犯第1項之罪者，處2年以下有期徒刑、拘役或科新臺幣30
萬元以下罰金。
第1項之未遂犯罰之。